臺灣臺北地方法院民事裁定
111年度北簡字第8205號
原      告  張中書  
上列原告與被告蔡岳憲間遷讓房屋等事件，本院裁定如下：
    主  文
原告應於本裁定送達後五日內，按訴訟標的價額新臺幣肆拾玖萬
元計算，扣除原告已繳新臺幣壹仟元，補繳第一審裁判費新臺幣
肆仟貳佰玖拾元；惟原告如能查報門牌號碼新北市○○區○○路○○○
號五樓內第三間房屋之交易現值或經有鑑定資格之鑑價公司所為
之鑑價資料與積欠租金新臺幣壹萬元合併計算後，較本院所核定
訴訟標的價額為低者，則應以該合併計算金額為本件訴訟標的價
額，並按民事訴訟法第七十七條之十三所定費率計算，扣除原告
已繳新臺幣壹仟元，補繳裁判費，逾期未補（繳），即駁回其訴
。
    理    由
一、按因財產權而起訴，應繳納裁判費，此為法定必備之程式，
    民事訴訟法第77條之13定有明文。次按訴訟標的之價額，由
    法院核定。核定訴訟標的之價額，以起訴時之交易價額為準
    ；無交易價額者，以原告就訴訟標的所有之利益為準。以一
    訴附帶請求其孳息、損害賠償、違約金或費用者，不併算其
    價額，民事訴訟法第77條之1第1、2項、第77條之2第2項分
    別定有明文。而按城市地方房屋之租金，以不超過土地及其
    建築物申報總價年息10％為限，土地法第97條第1項亦有明定
    。末按原告之訴，有民事訴訟法第249條第1項所列各款情形
    之一，依其情形可以補正，審判長應定期間命其補正，逾期
    未補正，應以裁定駁回之；前開規定於簡易訴訟程序準用之
    ，同法第249條第1項但書、第436條第2項亦有明文。另所謂
    因租賃權涉訟，係指以租賃權為訴訟標的之訴訟而言，其以
    租賃關係已經終止為原因，請求返還租賃物之訴，係以租賃
    物返還請求權為訴訟標的，非以租賃權為訴訟標的，其訴訟
    標的之價額，應以租賃物之價額為準（最高法院29年上字第
    935號、32年抗字第765號裁判意旨參照）。
二、經查，本件原告張中書起訴請求被告蔡岳憲應將門牌號碼新北市○○區○○路000號5樓內第三間房屋（下稱系爭房屋）騰空遷讓返還予原告，及請求被告給付積欠之租金新臺幣（下同）10,000元，並請求被告自民國111年4月16日起至遷讓系爭房屋之日止，賠償相當於租金之不當得利之損害及依週年利率5％計算之遲延利息等語。綜觀起訴狀所載，原告係主張兩造間租賃關係已終止，而本於出租人之法律地位，依約請求被告遷讓租賃物即系爭房屋，並給付所欠租金及賠償相當於租金之不當得利等語，顯係以「租賃物返還請求權」為本案之訴訟標的，與民事訴訟法第77條之9係以「租賃權」為訴訟標的，究非相同，揆諸首揭說明，自應以請求返還之租賃物即系爭房屋起訴時之交易價額及租賃契約未終止前所積欠之租金，為本件訴訟標的價額，故原告主張應依民事訴訟法第77條之9規定計算價額為480,000元云云，洵非可採，附此敘明。又原告並未表明系爭房屋之交易價額，依上述土地法第97條第1項所定之房屋租金最高額限制反推，所計算系爭房屋訴訟標的價額應核定為480,000元（每月租金4,000元×12月÷10％＝480,000元），加計被告所積欠租金10,000元後，是本件訴訟標的價額應為490,000元，應徵第一審裁判費5,290元，扣除原告已繳之1,000元，尚應補繳本件裁判費4,290元。至請求賠償相當於租金之不當得利部分，則不併算其價額。惟原告若能查報系爭房屋之交易現值或經有鑑定資格之鑑價公司所為之鑑價資料，且該交易現值或鑑價資料較本院所核定系爭房屋訴訟標的價額即480,000元為低者，則應以該交易現值或鑑價資料與積欠租金10,000元合併計算為本件訴訟標的價額，並以民事訴訟法第77條之13所定費率計算，補繳裁判費。茲限原告於收受本裁定送達後5日內向本院補繳第一審裁判費4,290元或以系爭房屋之交易現值或鑑價資料加計積欠租金10,000元後，為本件訴訟標的價額，並依民事訴訟法第77條之13所定費率，扣除原告已繳之1,000元，補繳本件裁判費，逾期未補（繳）者，即駁回其訴。
三、依民事訴訟法第249條第1項但書，裁定如主文。 
中　　華　　民　　國　　111 　年　　6 　　月　　 10 　日
                  臺北簡易庭  法  官  陳仁傑
以上正本係照原本作成。
如不服本裁定關於核定訴訟標的價額部分，應於裁定送達後10日
內向本院提出抗告狀，並繳納抗告費新臺幣1,000元；其餘關於
命補繳裁判費部分，不得抗告。
中　　華　　民　　國　　111 　年　　6 　　月　　 10 　日
                              書記官　黃進傑